臺灣臺南地方法院民事裁定
111年度消債清字第26號
聲  請  人
即  債務人  黃竫心即黃瀞慧


上列債務人依消費者債務清理條例聲請清算事件，本院裁定如下
：
    主  文
債務人黃竫心即黃瀞慧自民國111年6月16日下午5時起開始清算
程序，並命司法事務官進行本件清算程序。
    理  由
一、按債務人不能清償債務或有不能清償之虞，於法院裁定開始
    更生程序或許可和解或宣告破產前，得向法院聲請清算；債
    務人對於金融機構負債務者，在聲請清算前，應向最大債權
    金融機構請求協商債務清償方案，或向其住、居所地之法院
    或鄉、鎮、市、區調解委員會聲請債務清理之調解；債務人
    為前項請求或聲請，應以書面為之，並提出財產及收入狀況
    說明書、債權人及債務人清冊，及按債權人之人數提出繕本
    或影本，消費者債務清理條例（下稱消債條例）第3條、第8
    0條、第151條第1項、第2項分別定有明文。
二、本件聲請意旨略以：聲請人積欠金融機構債務總額約為新臺
    幣（下同）238萬9,873元，為清理債務，曾依消債條例第15
    1條規定，於民國110年9月16日向本院聲請與最大債權金融
    機構安泰商業銀行股份有限公司（下稱安泰銀行）為債務調
    解，安泰銀行提供「分180期，週年利率0％、每月償還22,66
    2元」之還款方案，惟因聲請人之收入扣除必要支出後，實
    無力負擔該款項，致該次調解不成立。債務人是一般消費者
    ，未從事營業，且未經法院裁定開始更生程序或宣告破產。
    為此，爰依消債條例規定聲請准依清算程序清理債務等語。
三、經查：
  ㈠聲請人主張其為一般消費者，5年內未從事小規模營業，現積
    欠金融機構債務總額約238萬9,873元，聲請人已於110年9月
    間聲請與最大債權金融機構安泰銀行為債務清理之前置調解
    ，前置調解未成立等情，有聲請人提出財團法人金融聯合徵
    信中心查詢當事人綜合信用報告回覆書、債權人清冊及調解
    不成立證明書等件為憑（見消債清卷第33至41、45至57頁）
    ，並經本院依職權調取本院110年度南司消債調字第482號民
    事卷宗，核閱屬實，是聲請人主張已踐行消債條例第151條
    第1項所定前置調解程序而調解不成立等情，應堪認定。
　㈡而聲請人現積欠永豐商業銀行股份有限公司4萬888元、台新
    國際商業銀行股份有限公司128萬3,002元、華南商業銀行股
    份有限公司10萬9,973元、中國信託商業銀行股份有限公司2
    1萬5,838元、花旗(台灣)商業銀行股份有限公司7萬4,849元
    、國泰世華商業銀行股份有限公司71萬3,406元、滙豐（台
    灣）商業銀行股份有限公司24萬7,195元、安泰銀行116萬5,
    017元、元大國際資產管理股份有限公司22萬2,082元（見消
    債清卷第147至159、167至208、211至217頁），債務總額應
    為407萬2,250元（計算式：4萬888元＋128萬3,002元＋10萬9,
    973元＋21萬5,838元＋7萬4,849元＋71萬3,406元＋24萬7,195元
    ＋116萬5,017元＋22萬2,082元＝407萬2,250元）。
  ㈢按債務人必要生活費用，以最近1年衛生福利部或直轄市政府
    所公告當地區每人每月最低生活費1.2倍定之；受扶養者之
    必要生活費用，準用第1項規定計算基準數額，並依債務人
    依法應負擔扶養義務之比例認定之，消債條例第64條之2第1
    項、第2項分別定有明文。最近1年臺南市所公告每人每月最
    低生活費為1萬4,230元，以其1.2倍計算應為1萬7,076元，
    而聲請人所陳之每月生活費用為1萬7,076元（見財產及收入
    狀況說明書，消債清卷第29頁），未逾前揭最低生活標準，
    應屬可採。又聲請人之母親，為44年生，現約66餘歲，108
    、109年度查無所得申報，有其戶籍謄本及108、109年度綜
    合所得稅各類所得資料清單（見消債清卷第95、113至115頁
    ）在卷可憑，應認有受扶養之必要，而其每月生活費亦應以
    上開最低生活費標準為限，再以聲請人應負擔扶養義務比例
    認定（由姊妺3人共同扶養，聲請人應負擔3分之1；親屬系
    統表見消債清卷第231頁），是聲請人每月扶養母親之扶養
    費應以5,692元為限【計算式：1萬7,076元÷3人＝5,692元】
    ，而聲請人所陳之扶養費用為2,000元（見財產及收入狀況
    說明書，消債清卷第29頁），未逾此範圍，尚屬合理。另外
    ，聲請人之子為102年出生，現約9餘歲，應認有受扶養之必
    要，而該名子女由聲請人單獨扶養（參戶籍謄本，消債清卷
    第95頁），以前開最低生活費標準扣除其子每月領取之特境
    子女生活津貼2,525元（見臺南市政府社會局111年5月23日
    南市社助字第1110669753函，消債清卷第293頁），聲請人
    每月扶養兒子之扶養費應以14,551元【計算式：1萬7,076元
    －2,525元＝14,551元】為上限，而聲請人所陳之扶養費用為8
    ,000元（見財產及收入狀況說明書，消債清卷第29頁），未
    逾此範圍。是以，聲請人每月必要生活費用應為2萬7,076元
    （計算式：1萬7,076元＋2,000元＋8,000元＝2萬7,076元）。
　㈣聲請人稱任職於足旺養生館有限公司，擔任服務人員，薪資
    以1小時168元計算，時數不固定，薪資皆領現金，原每月平
    均薪資約為2萬6,000元，有110年8月18日作成之在職證明書
    （消債清卷第93頁）為據。嗣因疫情影響、上班時數減少，
    現每月平均收入約2萬160元至2萬5,872元，亦有111年4月28
    日作成之在職證明書（消債清卷第227頁）附卷為憑。又聲
    請人108年度所得申報為2,345元、109年度所得申報為600元
    ，有聲請人提出之108、109年度綜合所得稅各類所得資料清
    單（見消債清卷第69至71頁）在卷可佐。此外，查無其他證
    據資料證明聲請人尚有其主張收入以外之所得，是聲請人目
    前每月收入應為2萬160元至2萬5,872元區間。又聲請人名下
    有存款25元、93年出廠之機車及6份三商美邦人壽保險（保
    單解約金共1萬1,158元），有全國財產稅總歸戶財產查詢清
    單、機車行車執照、中華郵政股份有限公司客戶歷史交易清
    單、玉山銀行活期儲蓄存款存摺封面及內頁資料、中華民國
    人壽保險商業同業公會保險業通報作業資訊系統資料查詢結
    果表及三商美邦人壽中文投保證明（消債清卷第67、73至89
    頁）附卷可稽，堪認屬實。
  ㈤綜上，聲請人目前每月經濟收入約為2萬160元至2萬5,872元
    ，扣除每月必要生活費用2萬7,076元後，已入不敷出，顯無
    能力負擔最大債權銀行於調解時提出之「分180期，週年利
    率0％、每月償還22,662元」之還款方案。又聲請人名下雖有
    6份三商美邦人壽保險（保單解約金共1萬1,158元），以及9
    3年出廠之機車，然其價值及殘額亦不足清償總額407萬2,25
    0元之債務。是以，本院審酌聲請人之總負債金額、財產、
    信用、勞力、生活費用之支出、身體狀況等一切情狀，認聲
    請人確已達不能清償債務或有不能清償之虞之程度，而有藉
    助清算制度調整其與債權人間之權利義務關係而重建其經濟
    生活之必要。
四、綜上所述，依聲請人之收入、財產及必要生活支出之情形，
    已達不能清償債務或有不能清償之虞之程度，而聲請人僅是
    一般消費，且曾與最大債權金融機構安泰銀行為債務清償方
    案之調解，惟調解不成立，亦無消債條例第6條第3項、第8
    條或第82條第2項所定駁回清算聲請之事由存在，則債務人
    聲請清算，應屬有據。
五、末按，法院開始清算程序之裁定，應載明其年、月、日、時
    ，並即時發生效力；法院裁定開始清算程序後，得命司法事
    務官進行清算程序，必要時得選任律師、會計師或其他適當
    之自然人或法人一人為監督人或管理人，消債條例第83條第
    1項、第16條第1項分別定有明文。本件既准予清算，爰依前
    開規定，裁定如主文。
中　　華　　民　　國　　111 　年　　 6  　月　　16 　 日
                       消債第四庭   法　官　廖建瑋
以上正本係照原本作成。
本裁定不得抗告。
本裁定已於民國111年6月16日下午5時公告。
中　　華　　民　　國　　111 　年　　 6  　月　　16 　 日
                                    書記官　鄭梅君